【裁判字號】    92,自緝,377
【裁判日期】    920820
【裁判案由】    詐欺
【裁判全文】
臺灣臺中地方法院刑事判決                        九十二年度自緝字第三七七號
    自  訴  人  甲○○
    被      告  乙○○
右列被告因詐欺案件，經自訴人提起自訴，本院判決如左：
    主  文
乙○○無罪。
    理  由
一、自訴意旨略以：被告乙○○於民國八十五年九月三十日，以需向銀行軋票為由，
    持丙○○（業經本院以八十五年度自字第一二九八號判決無罪確定）簽發票號Ｓ
    Ｇ0000000號、發票日八十五年十月三日、金額新臺幣五萬元、帳號五Ｏ
    Ｏ四－六號、付款人臺中市第七信用合作社健行分社之支票乙紙，向自訴人甲○○調借現金五萬元。自訴人念及被告為好友易光華的朋友，且被告係出於時間急
    迫而借款，遂交付五萬元與被告。詎前開支票屆期提示竟未獲兌現，自訴人前往
    被告住處追討借款，被告已不知去向，因認被告涉有刑法第三百三十九條第一項
    之詐欺取財罪嫌。
二、自訴意旨認被告乙○○涉犯刑法第三百三十九條第一項之詐欺取財罪嫌，係以被
    告持以向自訴人甲○○借款五萬元之支票，屆期提示竟未獲兌現，有支票暨退票
    理由單各一紙附卷可證為其論據。訊據被告坦承向自訴人借款五萬元，惟堅詞否
    認有為詐欺取財犯行，辯稱：伊向自訴人借得五萬元款項後，旋即存入銀行軋票
    ，事後亦未避不見面，且前開款項業於八十六年間清償自訴人等語。
三、告訴或請求乃論之罪，自訴人經合法傳喚，無正當理由不到庭或到庭不為陳述者
    ，以撤回自訴論。其非告訴或非請求乃論之罪，得不待其陳述而為判決。刑事訴
    訟法第三百三十一條第一項定有明文。自訴人甲○○經合法傳喚，無正當理由不
    到庭，有自訴人個人基本資料查詢結果及本院送達證書附卷可稽，其所自訴之罪
    名既非告訴或請求乃論之罪，本院不待其陳述而為判決，合先說明。
四、按犯罪事實，應依證據認定之，無證據不得推定其犯罪事實；不能證明被告犯罪
    者，應諭知無罪之判決，刑事訴訟法第一百五十四條、第三百零一條第一項分別
    定有明文。又按刑法第三百三十九條第一項之詐欺取財罪，係以意圖為自己或第
    三人不法之所有，以詐術使人陷於錯誤，將本人或第三人之物交付為構成要件。
    是刑法上之詐欺取財罪，除行為人主觀上有為自己或第三人不法之所有之意圖外
    ，於客觀上，必以行為人有施用詐術為必要，如未使用詐術使人陷於錯誤，自不
    得以詐欺取財罪相繩。所謂以詐術使人交付，必係被詐欺人因其詐術而陷於錯誤
    ，始為相當，若其所用方法，不能認為詐術，亦不致使人陷於錯誤，即不構成本
    罪（最高法院四十六年臺上字第二六Ｏ號判例意旨參照）。是行為人如係事後因
    其他因素無法如期給付，乃民事上債務不履行之問題，除有積極證據足認其於取
    得財物之初，即心存不法所有之意圖外，要難以嗣後之給付遲延即遽認其涉犯詐
    欺取財罪名。被告乙○○雖向自訴人甲○○借款五萬元未依約如期清償，然被告
    既係因需向銀行軋支票而向自訴人借款，其本身經濟狀況顯已陷於窘境，此應為
    自訴人於貸款之際所明知。又被告向自訴人借得五萬元後，旋於同日存入丙○○
    前開支票帳戶內，有被告提出之臺中市第七信用合作社存款備忘錄及臺中市第七
    信用合作社八十五年十一月十九日中市七信字第七三三號函附之丙○○帳號五Ｏ
    Ｏ四－六號支票存款對帳單附卷可稽，與自訴人陳稱被告借款之目的相符，足見
    被告並無施用詐術之行為。本案既無證據證明被告於借款之初，有何施用詐術之
    行為，縱因被告未能如期清償借款而有債務不履行之情形，亦屬其與自訴人間之
    民事糾葛，要難以詐欺取財罪名相繩。此外，本院復查無其他積極證據足資證明
    被告有何自訴人所指之詐欺取財行為，核屬不能證明被告犯罪，應諭知被告無罪
    之判決。
五、併案意旨略以（臺灣臺中地方法院檢察署八十六年度偵字第一八九Ｏ二號）：被
    告乙○○於八十四年六月間，向洪春桃佯稱其為天麗珠寶公司總經理，力邀洪春
    桃入股，致洪春桃陷於錯誤，誤認被告確為天麗珠寶公司總經理而入股三十萬元
    。詎被告取得款項後，天麗珠寶公司旋即倒閉，因認被告涉有刑法第三百三十九
    條第一項之詐欺取財罪嫌，並與前開自訴部分，在實體法上為連續犯，在程序法
    上有裁判上一罪關係，而移送本院併案審理。惟查，前開被告被訴向自訴人甲○○詐欺取財部分，業經本院諭知被告無罪之判決，是併案部分被告犯行縱屬成立
    ，亦與本案在實體法上無從成立連續犯，在程序法上亦無裁判上一罪關係，本院
    無從就併案部分併予審理，應退回檢察官另為適法之處理，附此說明。
據上論斷，應依刑事訴訟法第三百四十三條、第三百三十一條第一項、第三百零一條
第一項，判決如主文。
中      華      民      國    九十二    年      八      月     二十     日
                                    臺灣臺中地方法院刑事第三庭
                                        法  官  陳  得  利
右正本證明與原本無異。
如不服本判決，應於送達後十日內向本院提出上訴狀（須附繕本），上訴於臺灣高等
法院臺中分院。
                                        書記官
中      華      民      國    九十二    年      八      月     二十     日


司法院資訊處製作；財團法人民間司法改革基金會備份。
